臺灣屏東地方法院刑事判決
111年度訴緝字第1號
公  訴  人  臺灣屏東地方檢察署檢察官
被      告  黃澄碩



指定辯護人  陳忠勝律師(義務辯護律師)
上列被告因違反毒品危害防制條例案件，經檢察官提起公訴（10
8年度偵字第8817號），本院判決如下：
    主  文
黃澄碩共同販賣第三級毒品，處有期徒刑柒年。未扣案之行動電
話壹支（含SIM 卡壹張）沒收，如全部或一部不能沒收或不宜執
行沒收時，追徵其價額。未扣案之犯罪所得新臺幣壹仟元沒收之
，於全部或一部不能沒收時，追徵之。
    事  實
一、黃澄碩、周庭竹（所涉共同販賣第三級毒品罪嫌，業經本院
    以109年度訴字第430號判決確定在案）均明知3,4-亞甲基雙
    氧苯基乙基胺戊酮為毒品危害防制條例所規範之第三級毒品
    ，不得販賣，竟於如附表所示之時間、地點，共同意圖營利
    ，基於販賣第三級毒品之犯意聯絡，以如附表所示之交易內
    容及金額，將含有第三級毒品3,4-亞甲基雙氧苯基乙基胺戊
    酮成分之咖啡包2包賣予蔡侑呈。嗣警方於民國107 年7 月2
    6日21時25分許，在蔡侑呈處扣得摻有第三級毒品3,4-亞甲
    基雙氧苯基乙基胺戊酮之咖啡包殘渣袋2 個，蔡侑呈並向警
    方供出毒品來源，始循線查獲上情。
二、案經屏東縣政府警察局東港分局報告臺灣屏東地方檢察署檢
    察官偵查起訴。
    理  由
壹、證據能力部分
    被告以外之人於審判外之陳述，雖不符前4 條之規定，而經
    當事人於審判程序同意作為證據，法院審酌該言詞陳述或書
    面陳述作成時之情況，認為適當者，亦得為證據，刑事訴訟
    法第159 條之5 第1 項定有明文。查本判決所引各項傳聞證
    據，雖係被告黃澄碩以外之人審判外陳述，然經當事人於本
    院審理中同意作為證據（見本院訴緝卷第122、150頁），復
    審酌該等證據方法作成時並無違法不當或證明力明顯過低之
    瑕疵，依前開規定俱有證據能力。又所引非供述證據，與本
    案均有關聯性，且查無違反法定程序取得之情，依刑事訴訟
    法第158 條之4 反面解釋，亦均有證據能力。
貳、實體部分
一、認定犯罪事實所憑之證據及理由
㈠、上揭犯罪事實，業據被告於本院審理中坦承不諱(見本院訴緝
    卷第62、121、150頁)，核與證人即同案被告周庭竹、證人
    即購毒者蔡侑呈於警詢及偵訊中之證述情節均大致相符(見
    警卷第31至33頁、79、80頁；偵卷第39至47頁)，並有屏東
    縣政府警察局東港分局(以下簡稱東港分局)東濱派出所108 
    年9 月7 日偵查報告、指認犯罪嫌疑人紀錄表、指認表及真
    實姓名對照表（周庭竹指認黃澄碩及蔡侑呈、蔡侑呈指認周
    庭竹）、自願受搜索同意書、東港分局搜索扣押筆錄、扣押
    物品目錄表、勘查採證同意書、東濱派出所偵辦毒品案尿液
    送檢人真實姓名代號對照表、東港分局查獲涉嫌毒品條例案
    初步檢驗報告單、檢驗結果、高雄市立凱旋醫院107年9 月2
    7日高市凱醫驗字第55290 號濫用藥物成品檢驗鑑定書、證
    人蔡侑呈與被告黃澄碩之微信通訊軟體對話紀錄翻拍照片11
    張、被告黃澄碩販賣予蔡侑呈之二包毒品咖啡包外觀照片在
    卷可佐(見警卷第3至5頁、27至29頁、36至38頁、87至89頁
    、104至110頁、114至118頁；偵卷第143至150頁、171頁)，
    足認被告前揭任意性自白與事實相符，堪以採信。
㈡、按販賣毒品之行為，本無一定之公定價格，是其各次買賣價
    格，當亦各有差異，或隨供需雙方之資力、關係之深淺、需
    求之數量、貨源充裕與否、販賣者對於資金之需求如何，殷
    切與否，以及政府查緝之態度，進而為各種不同之風險評估
    ，而為機動性調整，是其價格標準，自非一成不變。況且，
    販賣者從各種「價差」或「量差」或係「純度（如摻入葡萄
    糖等物）」謀取利潤方式，或有差異，然其所圖利益之非法
    販賣行為目的，則屬相同，並無二致。因之，販賣利得，除
    經行為人坦承，或其價量至臻明確，確實難以究其原委。職
    是之故，縱未確切查得販賣所得賺取之實際差價，但除別有
    事證，足認係按同一價格轉讓，確未牟利外，尚難執此即認
    非法販賣之事證有所不足，致知過坦承者難辭重典，飾詞否
    認者反得逞僥倖，而失情理之平。何況，依一般民眾普遍認
    知毒品之非法交易，向為政府查禁森嚴，且重罰不寬貸，衡
    諸常情，倘非有利可圖，絕無平白甘冒被重罰高度風險之理
    。從而，舉凡其有償交易，除足反證其確另基於某種非圖利
    本意之關係外，通常尚難因無法查悉其買進、賣出之差價，
    而諉無營利之意思，或阻卻販賣犯行之追訴（最高法院93年
    度台上字第1651號、87年度台上字第3164號刑事判決意旨參
    照）。查被告與蔡侑呈無任何情誼關係，苟非確有利益可圖
    ，被告當無甘冒重罪風險，無償鋌而走險出售毒品咖啡包之
    理，且被告黃澄碩指示同案被告周庭竹將第三級毒品交付蔡
    侑呈，周庭竹則將收取之全部金錢交予被告黃澄碩後，同案
    被告周庭竹即可從被告黃澄碩處免費取得咖啡包或愷他命施
    用，足認被告黃澄碩確有因販賣毒品獲利，是被告黃澄碩本
    案犯行主觀上確有營利之意圖，至為明確。是被告本件販賣
    含有第三級毒品成分之咖啡包之行為，確有從中賺取差價營
    利之意圖及事實，應堪認定。
㈢、綜上，被告上開犯行洵堪認定，應予依法論科。
二、論罪科刑
㈠、按行為後法律有變更者，適用行為時之法律。但行為後之法
    律有利於行為人者，適用最有利於行為人之法律，刑法第2 
    條第1 項定有明文。查被告為本案行為後，毒品危害防制條
    例第4 條第3 項於109 年1 月15日經總統修正公布施行，並
    自同年7 月15日起生效，經比較修正前後之法律，新法提高
    罰金刑之上限，並無更有利行為人，是本案經新舊法比較之
    結果，應適用被告行為時之法律即修正前之毒品危害防制條
    例第4 條第3 項之規定。是核被告如附表所為，係犯修正前
    毒品危害防制條例第4 條第3 項之販賣第三級毒品罪。又本
    案尚乏證據足認被告持有之愷他命純質淨重已達20公克以上
    （修正前之毒品危害防制條例第11條第5 項），既然不罰單
    純持有第三級毒品純質淨重未達20公克之行為，本案即無持
    有愷他命之低度行為應為販賣之高度行為所吸收之問題。被
    告就如附表所示犯行，與周庭竹間，有犯意聯絡及行為分擔
    ，為共同正犯。
㈡、刑之減輕事由
    按刑法第59條之酌量減輕其刑，必須犯罪有特殊之原因，在
    客觀上足以引起一般人之同情，認為即予宣告法定低度刑期
    仍嫌過重者，始有其適用，至於犯罪後之態度等情狀，僅可
    為法定刑內從輕科刑之標準，不得據為酌量減輕之理由（最
    高法院51年台上字第899號判例、70年度台上字第794號判決
    、77年度台上字第4382號判決意旨等可參）。辯護人雖請求
    就被告本案販賣犯行依刑法第59條減輕其刑等語（本院卷第
    155 頁），惟本院考量第三級毒品對社會秩序及國民健康危
    害甚鉅，而被告智識健全，對政府嚴格查緝販賣毒品之行為
    ，自無不知之理，竟為小利販賣第三級毒品予證人蔡侑呈，
    並指示周庭竹交付毒品，且被告於警詢、偵查時均否認犯罪
    ，經本院通緝到案後始坦承犯行，其犯罪情狀在客觀上並無
    足以引起一般人同情之特別情形，難認有何情堪憫恕之情事
    ，則綜觀其前開犯行之情節及法定刑兩相權衡，並無情輕法
    重或刑罰過苛之情。是本件依刑法第57條所列事由，酌以考
    量有利被告之量刑事項應為己足，尚無刑法59條酌減其刑之
    適用，併予敘明。
㈢、爰審酌被告正值青年，竟不思循正途謀生，明知毒品危害國
    人身心健康及社會秩序非淺，施用者亦經常因毒品之高度成
    癮性而難以戒除，影響其家庭生活及經濟狀況，被告竟為圖
    不法私利，無視於國家對於杜絕毒品犯罪之禁令，販賣第三
    級毒品予他人，戕害他人身心健康，行為甚值非難；惟衡酌
    被告於本院審理中尚能坦認犯行之犯後態度，被告販賣毒品
    之次數僅1 次、對象亦僅1 人及犯罪所得、犯罪手段；兼衡
    被告為本案犯行時尚無前科紀錄，有台灣高等法院被告前案
    紀錄表1 份在卷；被告自陳其東港國中畢業，做工，經濟狀
    況不是很好，爸媽都在高雄工作，僅自己居住，哥哥在臺南
    讀書之智識程度及家庭生活經濟狀況（見本院卷第154 頁）
    等一切情狀，就其所犯，量處如主文所示之刑。
三、沒收
㈠、按犯第4 條之罪者，其供犯罪所用之物，不問屬於犯罪行為
    人與否，均沒收之，毒品危害防制條例第19條第1 項定有明
    文。查被告係以其未扣案之行動電話通訊軟體「微信」之方
    式與蔡侑呈聯繫等情，業據蔡侑呈於警詢中供承在卷（見警
    卷第75、76頁），並有被告與蔡侑呈之微信訊息截圖可查（
    見偵卷第143至150頁），是該未扣案之行動電話（含SIM 卡
    壹張）亦不問是否屬被告所有，均應依毒品危害防制條例第
    19條第1 項規定，宣告沒收，於全部或一部不能沒收或不宜
    執行沒收時，依刑法第38條第4 項規定，追徵其價額。
㈡、按犯罪所得，屬於犯罪行為人者，沒收之；前2 項之沒收，
    於全部或一部不能沒收或不宜執行沒收時，追徵其價額，刑
    法第38條之1 第1 項前段、第3 項定有明文。查如附表所示
    之價金為被告犯罪所得且未扣案，爰依前開規定，宣告沒收
    ，且因本件販毒所得為新臺幣1,000元，並無不宜執行沒收
    之情形，亦無價額可言，故於全部或一部不能沒收時，追徵
    之。
㈢、扣案之蔡侑呈所有之3,4-亞甲基雙氧苯基乙基胺戊酮成分之
    咖啡包殘渣袋2 包與本案無關，爰不予宣告沒收。
據上論斷，應依刑事訴訟法第299 條第1 項前段，判決如主文。
本案經檢察官廖維中提起公訴，檢察官吳政洋到庭執行職務。
中　　華　　民　　國　　111 　年　　5 　　月　　9 　　日
                  刑事第五庭  審判長法  官  林鈴淑
                                    法  官  沈婷勻
                                    法  官  程耀樑
以上正本證明與原本無異。
如不服本判決應於收受判決後20日內向本院提出上訴書狀，並應
敘述具體理由；其未敘述上訴理由者，應於上訴期間屆滿後20日
內向本院補提理由書（均須按他造當事人之人數附繕本）「切勿
逕送上級法院」。
中　　華　　民　　國　　111 　年　　5 　　月　　10　　日
                                書記官  沈君融
附錄本案論罪科刑之法條
修正前毒品危害防制條例第4條第3項製造、運輸、販賣第三級毒
品者，處7 年以上有期徒刑，得併科新臺幣7百萬元以下罰金。
前五項之未遂犯罰之。
卷證對照表
卷宗名稱 簡稱 屏東縣政府警察局東港分局東警偵字第10831815500號卷 警卷 臺灣屏東地方檢察署108年度偵字第8817號卷 偵卷 臺灣屏東地方檢察署108年度查扣字第941號卷 查扣卷 臺灣屏東地方檢察署109年度職議字第441號卷 職議卷 屏東地院109年度訴字第430號卷 本院訴卷 屏東地院111年度訴緝字第1號卷 本院訴緝卷 

附表：
編號 販賣毒品者 交易對象 時間及地點 交易內容 交易之毒品及金額（新臺幣） 1 黃澄碩、周庭竹 蔡侑呈 民國 107 年6 月初某日凌晨 1時至2時許，在屏東縣東港鎮長春一路「達卡網咖」 黃澄碩與蔡侑呈聯絡後，由黃澄碩到「達卡網咖」將第三級毒品 3,4-亞甲基雙氧苯基乙基胺戊酮咖啡包 2包交給周庭竹，再由周庭竹在「達卡網咖」將之交予蔡侑呈，並向蔡侑呈取得價金 1,000 元(即每包500 元)，周庭竹再將取得之1,000 元交予黃澄碩。 第三級毒品 3,4-亞甲基雙氧苯基乙基胺戊酮咖啡包 2包，1,000 元